臺灣高等法院刑事判決
110年度上易字第1331號
上  訴  人  臺灣新北地方檢察署檢察官
被      告  王子銘
選任辯護人  林冠廷律師（法扶律師）
上列上訴人因被告竊盜案件，不服臺灣新北地方法院109年度易
字第1319號，中華民國110年4月27日第一審判決（起訴案號：臺
灣新北地方檢察署109年度偵字第11836號、第14655號），提起
上訴，本院判決如下：
    主  文
上訴駁回。
    理  由
一、公訴意旨略以：被告王子銘基於意圖為自己不法所有之竊盜
    之犯意，而為下列行為：
㈠、於民國108年2月12日凌晨1時34分許，駕駛簡維誠所承租車牌
    號碼為000-0000號之租賃小客車，前往陳錫欽所管理址設臺
    中市○○區○○路00巷00號旁工地之貨櫃，以不詳方式破壞該貨
    櫃之門鎖後，徒手竊取陳錫欽所管理之14平方電線2捲、5.5
    平方電線10捲、2.0mm電線65捲、充電電鑽1支（價值共計新
    臺幣【下同】8萬2,285元），得手後隨即駕駛上開車輛逃逸
    離去。
㈡、於108年7月30日凌晨1時45分許，駕駛上開車輛，前往朱文仲
    所管理址設臺中市○區○○○街00巷00號對面之工地，以不詳方
    式破壞該工地地下1樓電料庫之鎖頭後，徒手竊取朱文仲所
    管理之PVC電線2.0mm60綑，每綑100m、PVC電線5.5mm15綑，
    每綑100m（價值共計6萬5,805元），得手後隨即駕駛上開車
    輛逃逸離去。
㈢、因認被告就上開㈠、㈡部分所為，分別係涉犯修正前、後刑法
    第320條第1項之竊盜罪嫌等語。
二、犯罪事實應依證據認定之，無證據不得認定犯罪事實。又不
    能證明被告犯罪者，應諭知無罪之判決，刑事訴訟法第154
    條第2項、第301條第1項分別定有明文。而認定犯罪事實所
    憑之證據，雖不以直接證據為限，間接證據亦包括在內；然
    而無論直接或間接證據，其為訴訟上之證明，須於通常一般
    之人均不致有所懷疑，而得確信其為真實之程度者，始得據
    為有罪之認定，倘其證明尚未達到此一程度，而有合理之懷
    疑存在，致無從為有罪之確信時，即應為無罪之判決（最高
    法院76年度台上字第4986號判例意旨參照）。又刑事訴訟法
    第161條第1項規定：檢察官就被告犯罪事實，應負舉證責任
    ，並指出證明之方法。因此，檢察官對於起訴之犯罪事實，
    應負提出證據及說服之實質舉證責任。倘其所提出之證據，
    不足為被告有罪之積極證明，或其指出證明之方法，無從說
    服法院以形成被告有罪之心證，基於無罪推定之原則，自應
    為被告無罪判決之諭知（最高法院92年度台上字第128號判
    例意旨參照）。
三、公訴意旨認被告涉犯上開竊盜罪嫌，無非係以證人即被害人
    陳錫欽、朱文仲、證人即承辦警員駱士昌、證人簡維誠、李
    品萱等人之證述，卷附監視器錄影檔案及畫面翻拍照片、現
    場照片、車輛詳細資料報表、汽車租賃契約書、臺中市政府
    警察局○○分局刑案現場勘察報告、洺緯企業有限公司分工地
    對帳單、佺奕企業有限公司電子計算機統一發票、友勝小客
    車租賃有限公司所提供花旗銀行帳號0000000000號帳戶之存
    摺影本、交易明細表、被告之台北富邦銀行帳號0000000000
    00號帳戶之交易明細表、李志峯之郵局帳號00000000000000
    號帳戶之交易明細表、春天溫泉SPA旅館之帳單明細表、公
    務電話紀錄簿證明、通聯調閱查詢單等件為其主要論據。
四、訊據被告王子銘堅決否認涉有何竊盜犯行，辯稱：就被訴事
    實㈠即108年2月間，上開車輛是借給朋友潘毅慈在使用，我
    沒有開車到臺中；就被訴事實㈡即108年7月30日凌晨該次，
    雖然有開車至該工地附近，但是沒有下車偷東西等語。
五、查陳錫欽、朱文仲所管理之工地，於前揭時、地，遭人竊取
    上開物品，且 000-0000車號租賃小客車於被訴事實㈠、㈡遭
    竊期間曾駛至該等工地附近停車，被訴事實㈡部分並係被告
    本人所駕駛等事實，業據證人陳錫欽於警詢、偵訊時（見10
    9年度偵字第10471號【下稱偵10471號卷】第49至50頁、108
    年度偵緝字第1568號卷【下稱偵緝卷】第223至224頁）、證
    人朱文仲於警詢時（見108年度偵字第35469號【下稱偵3546
    9號卷】第59至61頁）證述明確，並有108年2月12日監視器
    錄影畫面擷圖及現場照片、洺緯企業有限公司分工地對帳單
    、佺奕企業有限公司電子計算機統一發票、臺中市政府警察
    局○○分局刑案現場勘查報告暨所檢附現場照片20張、陳錫欽
    之勘查採證同意書、108年7月30日監視器擷圖（見偵10471
    號卷第55至69頁、第71至75頁、第127至139頁、偵緝卷第26
    7至277頁）在卷可稽，且為被告所坦承或不爭執，是此部分
    之事實固堪認定。惟僅憑上開租賃小客車於本案遭竊期間出
    現在案發地點附近，尚不足證明必為被告下車進入案發工地
    行竊，仍需其他積極證據加以證明。
六、關於被訴事實㈠部分：
㈠、證人即警員駱士昌雖於偵查中證稱：可以確認本件竊取被害
    人貨櫃財物之人就是駕駛車號000-0000小客車的駕駛，因為
    照片編號五【即偵10471號卷第59頁上方照片】紅色圈圈旁
    的小客車後面就是遭竊的工地。我看到監視器的過程是小客
    車本來停放在照片編號三【即偵10471號卷第57頁上方照片
    】黃色網狀線旁，竊嫌下車後徒步走進巷子進入工地，竊嫌
    將要竊取的東西搬到照片編號五紅色圈圈處擺放，該處原本
    並無尼龍袋子，但是無法確認有幾袋、袋內物品為何，竊嫌
    後來走回黃色網狀線將小客車開進巷子，竊嫌以倒車方式將
    小客車停放在紅色圈圈處，竊嫌將財物搬上小客車，駕駛該
    小客車離去，我們從照片編號五就可以辨識該車的車牌，從
    該車牌追蹤本案的嫌犯等語（見偵緝卷第224頁），但同庭
    在場之被害人陳錫欽卻證稱：不能確定駱士昌所稱該照片編
    號五中紅色圈圈內擺放在鐵圍籬旁的袋子是我遭竊之財物，
    雖然我的貨櫃裡也有這種尼龍袋子，但是無法從監視器照片
    中辨識裡面是否有遭竊之財物等語（見偵緝卷第223頁），
    即無法由陳錫欽之指述確認駱士昌所為判斷是否無誤。駱士
    昌復稱：該照片編號五的監視器畫面沒有保留等語（見偵緝
    卷第224頁），陳錫欽亦稱：現場沒有監視器拍攝到我的貨
    櫃到圍籬間竊嫌搬運的過程等語（見偵緝卷第223頁），是
    亦無從以監視器錄影檔案內容佐證駱士昌上開研判之正確性
    ，自難僅憑警員駱士昌自行觀看監視器畫面後之證述，即認
    進入上開工地竊取財物者必為駕駛該000-0000車號租賃小客
    車到場之人。
㈡、又依監視器錄影畫面擷圖所示，該000-0000車號租賃小客車
    固曾於案發期間駛至遭竊工地巷口，但該租賃小客車乃係簡
    維誠出面承租，被告擔任保證人此節，有汽車租賃契約書附
    卷可稽（見偵10471號卷第81頁），且為其等所陳明在卷，
    簡維誠亦坦承於107年8、9月間曾開過該車（見偵緝卷第84
    頁），被告並稱是與簡維誠輪流使用該車，另有李志峯曾開
    過幾次（見偵10471號卷第532頁），被告嗣於原審準備程序
    時稱當日應是借給朋友潘毅慈（見原審易字卷第86頁），雖
    潘毅慈已於109年4月25日死亡（見原審易字卷第147頁之個
    人戶籍資料查詢結果）致無法查考被告所辯之真實性，但亦
    無從以此遽認被告所述該車非其一人所單獨使用此節必屬不
    實。而依監視器畫面擷圖內容所示，僅能看出該名竊嫌應為
    成年男子，因解析度不足，無法辨識竊嫌相貌或其他身體、
    衣著特徵，簡維誠於偵查中經提示畫面擷取照片後亦證稱：
    沒有辦法看出開車之人，很模糊等語（見偵緝卷第114頁）
    ，顯無法由該監視器錄影畫面確認當日駕駛該車到場之人即
    為被告，是縱使此部分被訴事實中竊取財物者為駕駛該車之
    人，亦難僅憑被告有使用該車，且為該車租賃契約之保證人
    等節，而認當日駕車到場行竊者必為被告。
七、關於被訴事實㈡部分：
㈠、證人即警員駱士昌雖於其所製作之職務報告中就此部分被訴
    事實載稱：上開租賃小客車停放在遭竊工地圍籬轉角處後，
    竊嫌自副駕駛座車門下車，並翻越矮籬笆經遭竊工地機車車
    道後進入地下室內等語（見原審易字卷第99至101頁），然
    經原審當庭勘驗卷附監視器錄影檔案結果，畫面中並無法看
    出有人自該車輛上、下車之情形，有原審勘驗筆錄及附件在
    卷可參（見原審易字卷第178頁、第189至198頁），駱士昌
    職務報告所附擷圖中，亦無關於竊嫌自副駕駛座下車、翻越
    圍籬進入工地機車車道之內容，顯與駱士昌上開所述有所未
    合，無法以此補強駱士昌所述之憑信性，是進入案發工地行
    竊者，是否果係駕駛上開租賃小客車到場者，衡情已非無疑
    。
㈡、證人簡維誠雖於警詢中指認稱被訴事實㈡警方所提示刑案照片
    01【即偵35469號卷第113頁上方照片】中之男子為被告（見
    偵35469號卷第69頁），但本案駛至遭竊現場附近之000-000
    0車號租賃小客車乃係簡維誠出面承租，被告擔任保證人，
    業如前述，簡維誠既為車輛承租人，於案件偵查之初自具有
    一定之犯罪嫌疑，與被告處與利害相對之關係，其於108年1
    0月10日就被訴事實㈡接受警方詢問時，被告尚未就此部分被
    訴事實應訊（被告係於同年月11日應訊），則在簡維誠不知
    被告所辯內容之情形下，是否會恣意指認被告以使自己脫免
    嫌疑，難免令人有此疑慮，是簡維誠所為之指認，應有相當
    之補強證據為憑，方能認定為真。然由上開刑案照片01及其
    他監視器畫面內容暨擷圖觀之，僅知該名竊嫌為穿著短袖上
    衣及長褲之成年男子，身材適中，至於臉部特徵，則因監視
    器畫面為黑白畫面，解析度不高，且竊嫌臉上配戴口罩，臉
    部特徵不足，辨識度甚低，無從與被告之面貌進行比對，實
    不足以此佐證簡維誠上開指認之憑信性，即難僅依憑簡維誠
    之指述，而遽認該監視器畫面及擷圖中所示進入案發工地行
    竊者乃為被告。
八、綜上所述，本案警員駱士昌所為證述及簡維誠就被訴事實㈡
    部分之指認既有疑慮，且乏其他積極證據加以補強佐證，憑
    信性尚有不足，無法據以認定本案進入案發工地行竊者即為
    駕駛該000-0000車號租賃小客車到場之人或被告本人，其他
    證據亦僅能證明被害人遭竊及該租賃小客車曾於案發期間停
    放在附近之事實，是雖被告所稱之「潘毅慈」因已死亡而不
    能證明被告所辯是否屬實，但本案既無足夠之積極證據，依
    檢察官所舉各項證據方法，就被告是否有本案公訴意旨所指
    之竊盜犯行，本院認仍有合理之懷疑存在，尚未達於通常一
    般之人均不致有所懷疑，而得確信其為真實之程度，無從形
    成被告有罪之確信，自難遽以上開罪名相繩。準此，本案既
    不能證明被告犯罪，揆諸前揭說明，即應為其無罪之諭知。
    原審基此依審理結果而為被告無罪之諭知，經核並無違誤，
    應予維持。
九、檢察官上訴意旨略以：
㈠、就被訴事實㈠部分：
    被告於108年7月29日偵查中稱：本案車輛108年2月12日時並
    非我在使用，租金每週9,500元是我與簡維誠看誰有錢就去
    支付，我最後使用是同年5月間，後來簡維誠將該車牽回去
    ，之後我都沒有看過該車等語；復於原審稱：本案車輛當時
    是潘毅慈使用等語。是被告就上開車輛究為何人使用，前後
    所述顯然不一，況被告所辯之潘毅慈，於審理時業已死亡，
    其所辯顯屬幽靈抗辯，已難憑採。再被告雖辯稱其最後見到
    本案車輛係於108年5月間，然被告於108年7月29日至臺灣臺
    中地方檢察署開庭，嗣於翌（30）日凌晨30日即駕駛上開車
    輛至臺中市○區○○○街00巷00號對面之工地，另涉犯被訴事實
    ㈡之犯行，益徵被告所辯均屬臨訟卸責，而無足採。
㈡、就被訴事實㈡部分
  ①被告原否認有駕駛本案車輛至現場，復經員警提示相關旅館
    住宿資料、通聯紀錄及監視器畫面後，復改口供稱：我有駕
    駛本案車輛至現場，因與女友吵架，故駕駛本案車輛至案發
    工地轉角處，旁邊有鐵籬果園，我下車上廁所，之後回車上
    想事情等語。是被告先否認有至現場，後見警提出相關監視
    器畫面後始又改稱有至現場但未行竊，其所辯已係臨訟卸責
    ，難以採信。
  ②又監視器畫面固未攝得駕駛本案車輛之人有下車之情形，惟
    檢視監視器畫面，現場昏暗，僅得確認上開車輛之駕駛座側
    之車門是否有開啟之情，而副駕駛座側晦暗不清無法辨識。
    況被告亦供稱有下車上廁所等語，此與監視器畫面未攝得任
    何人開車門等節，顯然相悖，足徵已無法逕以上開監視器畫
    面即認被告所辯未下車為真。
  ③再檢視被告於另案中之監視器畫面與本案相比，行竊之人均
    身著深色上衣、長褲，且身形亦無太大不同，且簡維誠亦於
    警詢中就監視器畫面指認係被告無誤，原判決僅以其認身形
    與另案似不相同，即認難認係被告為本案之犯行，實有未洽
    。
㈢、再參酌本案兩次行竊手法，均係駕駛本案車輛至工地現場竊
    取電線、電纜等物品，查本案車輛於被告承租後，已有多件
    遭人駕駛至新北市、桃園市、臺中市工地現場行竊之紀錄，
    再再顯示被告透過相同手法，一再犯案，本案由各證據相互
    勾稽，足徵係被告駕駛本案車輛前往行竊。
㈣、綜上，原判決認事用法尚嫌未洽，爰請將原判決撤銷，更為
    適當合法之判決等語。 
十、惟查：
㈠、按被告之前案（前行為）紀錄屬品格證據，若欲以被告所為
    前案之犯罪手法證明與本案具有行為人同一性時，基於習性
    推論禁止原則，僅於犯罪手法或計畫具有顯著特徵或驚人相
    似性，足以合理推論應為同一人所為時，方例外可憑為行為
    人同一性之證明，不能只因被告有類似之前案紀錄而推論其
    有此種犯罪習性或不良品格，再藉此證明本案被訴事實亦為
    其所為（最高法院102年度台上字第810號、104年度台上字
    第2128號判決意旨參照），以避免產生不公平之偏頗效應，
    致生錯誤之認定結果。查被告固有數次駕駛本案或其他租賃
    小客車至工地現場竊取電線、電纜等物品而經法院判處罪刑
    確定之紀錄（參見本院109年度上易字第997號、110年度上
    易字第73號、第74號等案件），有本院被告前案紀錄表在卷
    可查，然駕車駛至工地附近後入內行竊，乃為一般常見之竊
    盜場景，在犯罪手法上並不具有可資辨識同一性之顯著特徵
    ，檢察官上訴意旨既未能再舉出本案與被告所犯前揭案件在
    作案手法上有何明顯特殊之處，而可藉此合理推論行為人應
    為同一人（如被訴事實㈠部分，○○分局刑案現場勘察報告載
    稱該工地貨櫃鎖頭是遭不明器具「燒燬」破壞侵入，見偵10
    471號卷第127頁，但前引被告所犯其他竊盜案件，似未見有
    以「燒燬」鎖頭之特殊作案手法），是本院認上訴意旨所引
    被告曾數次駕駛租賃小客車至工地現場竊取電線、電纜或工
    具等物而經法院判處罪刑確定之紀錄，並不能憑為認定被告
    有為本案犯罪事實。
㈡、被告所使用0000000000行動電話門號於108年2月11日19時58
    分許及翌（12）日9時4分許，其基地台位置分別在新北市土
    城區及中和區（見偵緝卷第99頁），未有出現在臺中市○○區
    附近之紀錄，雖因其間並無任何通聯紀錄，衡以新北市土城
    區、中和區至被訴事實㈠案發地點即臺中市○○區之車程距離
    ，被告若於2月11日20時許出發前往臺中市○○區，應可於凌
    晨1時許前抵達，停留數小時後仍可於2月12日9時前折返新
    北市中和區，但此僅係該行動電話門號之通聯記錄及基地台
    位置不足據為有利於被告之認定而已，並無從以此補強佐證
    被告有被訴事實㈠之竊盜犯行。　　
㈢、按刑事有罪判決，須以無合理懷疑（或超越合理懷疑）之有
    罪確信為前提，且檢察官就被告犯罪事實，應負舉證責任，
    並指出證明之方法，刑事訴訟法第161條第1項定有明文，是
    檢察官對於起訴之犯罪事實，應負提出證據及說服之實質舉
    證責任；又被告享有不自證己罪、保持緘默等特權，從而被
    告所為辯解，縱然不足採信，仍須有積極、確切之證據，始
    足以認定其犯罪，倘檢察官所提出之證據，不足為被告有罪
    之積極證明，或其指出證明之方法，無從說服法院以形成被
    告有罪之心證，自應為被告無罪判決之諭知，以落實無罪推
    定原則與證據裁判主義。準此，雖被告於本案中有檢察官上
    訴意旨所指前後所供不一，及所指稱於被訴事實㈠使用該車
    之「潘毅慈」業於起訴前死亡致無法查考其所辯真實性之情
    形，但本案依前所述，警員駱士昌自行觀看監視器錄影畫面
    後之證述缺乏其所稱之該段監視器錄影檔案佐證，簡維誠就
    被訴事實㈡部分所依憑指認之監視器錄影畫面及擷圖為黑白
    畫面，解析度不高，且竊嫌臉上配戴口罩，臉部特徵不足，
    辨識度甚低，無從與被告之面貌進行比對，不足以此佐證簡
    維誠上開指認之憑信性，自不能僅憑該租賃小客車曾於案發
    期間曾停放在遭竊工地附近，且被訴事實㈡部分是由被告本
    人駕駛之事實，而認定必為被告入內竊取。檢察官上訴意旨
    主要仍係指摘被告辯解不合情理之處，或援引前揭被告前案
    紀錄之品格證據，未能再積極舉證被告確有本案公訴意旨所
    指之竊盜犯行，此經本院論駁如前，原審同上見解，而為無
    罪之諭知，經核並無違誤，檢察官猶執前詞指摘原判決證據
    取捨及認定不當，其上訴非有理由，應予駁回。
據上論斷，應依刑事訴訟法第368條，判決如主文。
本案經檢察官蔡顯鑫到庭執行職務。
中　　華　　民　　國　　110 　年　　9 　　月　　16　　日
                  刑事第二十庭  審判長法　官  王復生
                                      法　官  蕭世昌 
                                      法　官  張紹省
以上正本證明與原本無異。
不得上訴。
                                      書記官  莫佳樺
中　　華　　民　　國　　110 　年　　9 　　月　　23　　日